【裁判字號】    99,易,2153
【裁判日期】    991015
【裁判案由】    詐欺
【裁判全文】
臺灣臺北地方法院刑事判決              99年度易字第2153號
公  訴  人  臺灣臺北地方法院檢察署檢察官
被      告  乙○○
上列被告因詐欺案件，經檢察官提起公訴（99年度偵緝字第1277
號），嗣被告於準備程序中就被訴事實為有罪之陳述，經本院合
議庭裁定由受命法官獨任進行簡式審判程序審理，判決如下：
    主  文
乙○○連續犯詐欺取財罪，處有期徒刑陸月，如易科罰金，以銀
元參佰元即新臺幣玖佰元折算壹日。
    事  實
一、乙○○係門牌號碼臺北市○○路334 巷6 號房屋及土地（坐
    落於臺北市○○區○○段二小段422-3 、443-5 、445-4 地
    號土地持分各1/105 與同小段443-2 地號土地持分1/15，臺
    北市○○段○○段803 建號建物持分1/3 ，下稱系爭不動產
    ）之共有人，其明知系爭不動產已於民國95年2 月14日贈與
    其母蔣玉霞，並向地政事務所辦理所有權移轉登記，竟意圖
    為自已不法之所有，並基於概括犯意，於95年2 月20日，在
    臺北市○○路277 號7 樓之代書事務所，向甲○○佯稱：願
    以新臺幣（下同）135 萬元之價格出賣上開不動產等語，並
    提供切結書，切結保證系爭不動產為乙○○所有，絕無與第
    三人發生買賣或贈與等情事，使甲○○陷於錯誤，於當日在
    上址與其簽定買賣契約書，旋於翌日（21日）依約支付簽約
    金17萬元與乙○○；其後乙○○復於同年月28日，向甲○○
    佯稱：因權狀遺失公告中，需再支付4 萬元等語，使甲○○
    誤信為真，如數支付與乙○○。嗣甲○○於95年3 月10日前
    往地政事所申請上開不動產登記謄本，始悉上開不動產已於
    95年2 月14日移轉登記與蔣玉霞所有，方知受騙。
二、案經甲○○訴由臺北市政府警察局萬華分局報請臺灣臺北地
    方法院檢察署檢察官偵查起訴。
    理  由
一、本件被告乙○○所犯係死刑、無期徒刑、最輕本刑為三年以
    上有期徒刑以外之罪，其於準備程序中就被訴事實為有罪之
    陳述，經本院告知簡式審判程序之旨，並聽取公訴人及被告
    之意見後，認無不得或不宜改依簡式審判程序進行之情事，
    爰依刑事訴訟法第273 條之1 第1 項規定，裁定由受命法官
    任進行簡式審判程序，合先敘明。
二、上揭犯罪事實，業據被告於偵訊、本院審理中均坦承不諱，
    核與告訴人甲○○之指訴及證述相符，並有系爭不動產之不
    動產買賣契約書影本1 份、切結書影本2 份、支票影本3 紙
    臺北市○○區○○段二小段422-3 、443-5 、445-4 、443-
    2 地號土地與臺北市○○段○○段803 建號登記謄本暨地籍
    異動索引表、買賣所有權移轉契約書、土地登記申請書、95
    年間之印鑑證明登記、變更及請領資料等附卷可稽，足認被
    告之自白核與事實相符。本件事證明確，被告詐欺取財之犯
    行堪以認定，應依法論科。
三、按被告行為後，刑法部分條文業於94年1 月7 日修正，同年
    2 月2 日經總統令公布，並自95年7 月1 日起施行。修正後
    刑法第2 條第1 項規定：「行為後法律有變更者，適用行為
    時之法律。但行為後之法律有利於行為人者，適用最有利於
    行為人之法律。」此條規定與刑法第1 條罪刑法定主義契合
    ，係規範行為後法律變更所生新舊法律比較適用之準據，是
    刑法第2 條本身雖經修正，尚無比較新舊法之問題，應一律
    適用裁判時之現行刑法第2 條以決定適用之刑罰法律。又本
    次修正涵蓋之範圍甚廣，故比較新舊法時，應就罪刑有關之
    共犯、未遂犯、想像競合犯、牽連犯、連續犯、結合犯，以
    及累犯加重、自首減輕暨其他法定加減原因（如身分加減）
    與加減例等一切情形，綜其全部罪刑之結果而為比較（最高
    法院95年度第8 次刑事庭會議決議可資參照）。經查：
（一）刑法第339 條第1 項雖未修正，然於上開刑法及其施行法
      修正施行前，依罰金罰鍰提高標準條例第1 條前段規定，
      刑法第339 條第1 項所定罰金刑部分之法定刑度「銀元1,
      000 元以下」係提高為銀元10,000元即新臺幣30,000元以
      下，最低刑度則依修正前刑法第33條第5 款規定，應為銀
      元1 元即新臺幣3 元以上。嗣因刑法施行法第1 之1 條第
      2 項已增訂：「中華民國94年1 月7 日刑法修正施行後，
      刑法分則所定罰金之貨幣單位為新臺幣；94年1 月7 日刑
      法修正時，刑法分則編未修正之條文定有罰金者，自94年
      1 月7 日刑法修正施行後，就其所定數額提高為30倍，但
      72年6 月26日至94年1 月7 日新增或修正之條文，就其所
      定數額提高為3 倍。」，而此規定係在替代罰金罰鍰提高
      標準條例部分條文，與適用罰金罰鍰提高標準條例之結果
      相同，對於被告而言並不發生有利或不利之問題，僅係將
      貨幣單位由銀元改為新臺幣，並非法律變更刑度之條文，
      當無須就新舊法比較，應逕適用之。又修正後之刑法第33
      條第5 款亦已將罰金刑調整為新臺幣1,000 元以上，以百
      元計算，故依前述標準換算，刑法第339 條第1 項之修正
      後罰金刑法定刑度已變更為「新臺幣30,000元以下、1,00
      0 元以上」，是比較修正前後刑度結果，修正後刑法第33
      條第5 款所定罰金刑最低數額，較之修正前提高，修正後
      之規定對被告並非較為有利，揆諸前揭刑法第2 條第1 項
      前段規定，即應適用修正前刑法第33條第5 款規定。
（二）修正後刑法第56條之連續犯規定業經刪除，被告之數犯罪
      行為，於新法施行後，應予分論併罰。此刪除雖非犯罪構
      成要件之變更，但顯已影響行為人刑罰之法律效果，自屬
      法律有變更，依刑法第2 條第1 項規定，比較新、舊法結
      果，仍應適用較有利於被告之行為時之修正前法律論以連
      續犯。
（三）綜上，本件刑法修正前後之整體比較，揆諸前揭最高法院
      決議及修正後刑法第2 條第1 項之「從舊從輕」原則，應
      適用修正前刑法之相關規定，對被告最為有利。
四、論罪科刑部分：
（一）核被告所為，係犯刑法第339 條第1 項之詐欺取財罪。被
      告先後於95年2 月20日、28日兩次詐欺取財之犯行，時間
      緊接、方法相同，並觸犯構成要件相同之罪名，顯係基於
      概括犯意為之，為連續犯，應依修正前刑法第56條之規定
      論以一罪，並均加重其刑。爰審酌被告貪圖私利，以買賣
      不動產為由向告訴人訛詐款項，損害告訴人之利益非輕，
      迄今仍未與告訴人和解並賠償其損害，惟其犯後已坦承犯
      行，態度尚可，並參酌被告犯罪之動機及其素行、經濟狀
      況、教育程度、所生危害等一切情狀，量處如主文所示之
      刑。
（二）又被告行為後，刑法第41條第1 項易科罰金之規定於94年
      2 月2 日修正公布，於95年7 月1 日施行。被告犯罪時之
      刑法第41條第1 項前段規定：「犯最重本刑為5 年以下有
      期徒刑以下之刑之罪，而受6 個月以下有期徒刑或拘役之
      宣告，因身體、教育、職業、家庭之關係或其他正當事由
      ，執行顯有困難者，得以1 元以上3 元以下折算1 日，易
      科罰金」。又被告行為時之易科罰金折算標準，修正前罰
      金罰鍰提高標準條例第2 條前段（現已廢止）規定，就其
      原定數額提高為100 倍折算1 日，則本件被告行為時之易
      科罰金折算標準，應以銀元100 元、200 元、300 元折算
      1 日，經折算為新臺幣後，應以新臺幣300 元、600 元、
      900 元折算為1 日。惟95年7 月1 日施行之刑法第41條第
      1 項前段則規定：「犯最重本刑為5 年以下有期徒刑以下
      之刑之罪，而受6 個月以下有期徒刑或拘役之宣告者，得
      以新臺幣1,000 元、2,000 元或3,000 元折算1 日，易科
      罰金。」比較修正前後之易科罰金折算標準，以95年7 月
      1 日修正公布施行前之規定，較有利於被告，則應依刑法
      第2 條第1 項前段，就被告上開宣告刑適用修正前刑法第
      41條第1 項前段規定，諭知其易科罰金折算之標準。
（三）另被告上揭犯行之犯罪時間，固在96年4 月24日以前，然
      本案係於中華民國九十六年罪犯減刑條例施行前，經臺灣
      臺北地方法院檢察署於96年5 月2 日通緝在案，嗣於99年
      6 月22日始遭緝獲，此有卷內臺灣臺北地方法院檢察署通
      緝書、撤銷通緝書、桃園縣政府警察局平鎮分局通緝案件
      移送書附卷可按。是被告於上開減刑條例施行前經通緝而
      未於96年12月31日以前自動歸案接受偵查，依同條例第5
      條規定，自不得依法減刑，併予敘明。
據上論斷，依刑事訴訟法第273 條之1 第1 項、第299 條第1 項
前段，刑法第2 條第1 項前段、第339 條第1 項，修正前刑法第
56條、第41條第1 項前段，刑法施行法第1 條之1 ，修正前罰金
罰鍰提高標準條例第2 條、現行法規所定貨幣單位折算新臺幣條
例第2 條，判決如主文。
本案經檢察官呂朝章到庭執行職務。
中    華    民    國    99    年    10    月    15    日
                    刑事第十六庭  法  官  吳俊龍
上正本證明與原本無異。
如不服本判決應於收受送達後10日內向本院提出上訴書狀，並應
敘述具體理由；其未敘述上訴理由者，應於上訴期間屆滿後20日
內向本院補提理由書（均須按他造當事人之人數附繕本）「切勿
逕送上級法院」。
                                  書記官  劉俊源
中    華    民    國    99    年    10    月    15    日
附錄本判決論罪科刑法條：
刑法第339條
意圖為自己或第三人不法之所有，以詐術使人將本人或第三人之
物交付者，處5 年以下有期徒刑、拘役或科或併科1 千元以下罰
金。
以前項方法得財產上不法之利益或使第三人得之者，亦同。
前二項之未遂犯罰之。

司法院資訊處製作；財團法人民間司法改革基金會備份。
